# 公允价值计量

提问人：guoji2020 时间：2020-12-10 00:27:00
陈老师好！关于公允价值计量的问题向您请教
关于黄金租赁确定交易性金融负债的问题向您情况。我理解在确定黄金租赁本身的公允价值的时候应该用黄金的现实价格确认，理由如下：我认为即使企业与银行签订了黄金租赁且同时签订了远期的话，依然要分开两个金融工具进行会计处理，确定黄金租赁的公允价值的时候应该用现实的黄金价格，而确定远期的时候用的是剩余时间的远期的价格与远期合同价格的差乘以黄金数量确定。理由如下：即使远期的时间与黄金租赁的到期日一致，且即使在一个合同中约定了黄金租赁与远期的话，我认为依然要分开两个金融工具核算，因为这两个金融工具对企业来讲依然有独立的价值，可以分别交易转让，例如：对于黄金租赁来讲，如果企业认为未来的黄金价格会涨，与其的交易者认为未来的黄金会跌，因未来预期不一致就会有交易的可能，这种交易我理解只需要有交易的能力就行，不一定非得需要有交易的案例（不能说企业没有交易过就说企业不能去交易），且单独交易黄金租赁时，远期不一定会随之转让，因为远期对于企业来讲依旧有价值。按道理来讲如果按照市场化运作的话，任何资产及负债都有交易的能力，只要价格合适，预期不一致就会有交易。按照公允价值准则来说，负债的公允价值也就是退出价格，例如企业与银行签订黄金租赁交易时假如定盘价是100.本年末黄金的价格是 120 ，那黄金租赁的公允价值变动就应该是 20 ，理由如下，假如企业这是与银行又续作了一笔黄金租赁的话，银行确定的贷款本金一定是 120 元。也就是说如果有另一家企业想与本企业做黄金租赁负债转让的话，本企业必须向与其交易的企业付款 120 元才可交易，因为对于与之交易的企业来讲无论与本企业交易还是与银行交易都是 120 的价格，因为这是黄金租赁的市场价格。远期的价格为何用剩余时间的远期价格与合同约定的价格的差乘以黄金数量来计算呢，因为企业与银行签订远期的时候假如是一年期，是因为企业与银行的对于未来一年末的远期价格理解是一致的，否则的明显是已方吃亏另一方受益，除非有借款的需要，否则签订远期的时候公允价值一定是零，这才符合自利的假设，那末远期为何有公允价值变动呢，是因为合同签订的远期过了段时间的话与当期合同期间时的市场状况发生了变动，可以理解为剩余远期的价格预计的是合同签订时的到期日的市场价格。市场价格会随时变动的。这才使远期有公允价值变动，例如：合同签订的远期价格是 100 ，期限是 1 年，过来半年，剩余半年的远期价格是120.（此价格是预计的是半年后的市场价格），这个因其与银行交易的是 100 ，剩余半年后的远期是 120 ，对于本企业来讲属于利得，应确认为资产，否则的话如不签订远期的话企业要按照当时的价格 120 购买黄金去还款。这就像确认预期损失一样，用预期的现金流（相当于是剩余远期的价格）与合同现金流（相当于远期合同）对比来计算远期价格一样的道理。远期价格已经考虑了折现因素，因此不需要单独去折现。
我不明白的是，为何实务中把此问题一定要按照一个金融工具去处理（因为确实可以独立去转让）。另外某大对于黄金租赁的公允价值计算的话用同样用了剩余期限的远期价格去计算，我认为明显不符合公允价值计量准则退出价格的规定，既然已经分开为两个金融工具核算，就应该考虑各自的合同条款约定去处理，而不是考虑相互之间的影响。不知道是否可以这样理解。另外我不明白的是某大为何一定要用剩余远期的价格计算黄金租赁的公允价值，请问他们的处理依据是什么呢？

回答人：chenyiwei
1 、这个问题首先还是要考虑是否满足将黄金租赁相关负债和远期合约“合成”为一项金融工具的条件，如果满足“合成”条件的，就按“合成”处理。也就不会有后续的问题了。
2 、如果不满足“合成”条件，则对远期合约的公允价值计量，基本没有争议。对黄金租赁负债本身（以公允价值计量且其变动计入损益的金融负债），个人还是倾向于按资产负债表日当期的即期金价为基础计量其公允价值。